臺灣新北地方法院民事判決
110年度婚字第233號
原      告  乙○○  

被      告  甲○○（NGUYEN NGOC TUOI）越南國人



上列當事人間請求離婚事件，於民國110年12月14日經言詞辯論
終結，本院判決如下：
    主      文
准原告與被告離婚。
訴訟費用由被告負擔。
    事實及理由
壹、程序方面：
  一、按「婚姻事件有下列各款情形之一者，由中華民國法院審
      判管轄：一、夫妻之一方為中華民國人。」家事事件法第
      53條第1項第1 款規定甚明。本件原告為我國人，被告則
      為越南國人，此有原告戶籍資料、越南社會主義共和國越
      南文暨中譯文結婚證書在卷可參，依上揭規定，本院有國
      際審判管轄權。
  二、本件被告經合法通知未於言詞辯論期日到場，核無民事訴
      訟法第386 條各款所列情形，依家事事件法第51條準用民
      事訴訟法第385 條第1 項前段規定，爰依原告之聲請，由
      其一造辯論而為判決。
貳、實體方面：
一、原告起訴主張：被告為越南國人，兩造於民國106年4月10日
    在越南結婚，於106年8月7日由原告在臺灣申辦結婚登記，
    雙方約定婚後共同住所為新北市○○區○○街000巷00號1樓，嗣
    被告於106年12月19日來臺。詎料被告於106年12月19日晚間
    7時入境後，在機場吵鬧要返回越南，經仲介協助後被告遂
    隨同原告返回上開住處，然被告於返家後仍持續吵鬧不願與
    原告同住，至翌日原告上班後，原告父親僅得報警請求警員
    協助，並由警員將被告帶至派出所予以暫時安置。於106年1
    2月20日原告下班後，原告曾至派出所探望被告，並表示要
    帶其返家，然被告仍予以拒絕。嗣於106年12月21日，被告
    便逕行返回越南，未事先通知原告及其家人，迨至106年12
    月22日原告父親欲至派出所關心被告時，始經告知被告已返
    回越南。被告返回越南後均未與原告聯繫，音訊全無，原告
    亦無從聯絡被告，致兩造分居多年，彼此已無感情。且被告
    已另向越南法院對原告提起離婚之訴訟，並經越南法院判決
    離婚在案，顯見其亦無繼續維持婚姻之意思。綜上，兩造間
    顯有重大事由，難以維持婚姻。爰依民法第1052條第2 項有
    重大事由，難以維持婚姻之規定，請求判決兩造離婚，並聲
    明：如主文所示。
二、被告經合法通知未於言詞辯論期日到場，亦未提出任何書狀
    作聲明陳述。
三、本院之判斷：
（一）兩造為夫妻關係：
      原告主張其與被告係夫妻，現婚姻關係仍存續中之事實，
      業據原告提出戶籍謄本、越南文暨中文譯文之結婚證書影
      本各1件為證，堪認為真實。
（二）本件離婚原因事實之判斷：
    1.原告主張雙方約定婚後共同住所為新北市○○區○○街000巷0
      0號1樓，嗣被告於106年12月19日來臺。詎料被告於106年
      12月19日晚間7時入境後，在機場吵鬧要返回越南，經仲
      介協助後被告遂隨同原告返回上開住處，然被告於返家後
      仍持續吵鬧不願與原告同住，至翌日原告上班後，原告父
      親僅得報警請求警員協助，並由警員將被告帶至派出所予
      以暫時安置。於106年12月20日原告下班後，原告曾至派
      出所探望被告，並表示要帶其返家，然被告仍予以拒絕。
      嗣於106年12月21日，被告便逕行返回越南，未事先通知
      原告及其家人，迨至106年12月22日原告父親欲至派出所
      關心被告時，始經告知被告已返回越南。被告返回越南後
      均未與原告聯繫，音訊全無，原告亦無從聯絡被告，致兩
      造分居多年之事實，業據原告提出戶籍謄本、臺灣桃園地
      方檢察署107年度偵字第21752號不起訴處分書各1件為證
      ，並經證人即原告之父親曾文榮於本院審理中證述綦詳（
      參見本院110 年12月14日言詞辯論筆錄）。且被告確於10
      6年12月19日入境，嗣於106年12月21日出境後即未再入境
      ，亦經本院依職權向內政部移民署函查屬實，此有該署11
      0年7月12日函暨入出國日期紀錄各1 件附卷可參，核與原
      告主張之情節悉相符合。
    2.原告主張被告已另向越南法院對原告提起離婚之訴訟，並
      經越南法院判決離婚在案之事實，業據原告提出越南文暨
      中文譯文之越南法院判決各1件為證。
    3.綜上，原告所為上開主張與所舉證據、事實相符，而被告
      經合法通知，既未於言詞辯論期日到場，復未提出書狀作
      何聲明或陳述以供本院審酌，是依上開事證，原告主張之
      事實，依本院調查之結果，自應認為真實。
（三）本件離婚準據法之適用：
　　　按離婚及其效力，依協議時或起訴時夫妻共同之本國法；
      無共同之本國法時，依共同之住所地法；無共同之住所地
      法時，依與夫妻婚姻關係最切地之法律，涉外民事法律適
      用法第50條定有明文。本件原告為中華民國國民，被告為
      越南國人民，此有原告提出之上開戶籍謄本及越南文暨中
      文譯文結婚證明書各1 件在卷可憑，是兩造並無共同之本
      國法。又兩造之共同住所地設在我國，此已如上述，揆諸
      上開規定，原告訴請判決離婚，其離婚之要件自應適用兩
      造共同之住所地法即中華民國法律。
（四）本件原告請求離婚事由合於民法規定之離婚要件：
　　　按民法第1052條第2 項前段規定：「有前項以外之重大事
      由，難以維持婚姻者，夫妻之一方得請求離婚。」，其目
      的在使夫妻請求裁判離婚之事由較富彈性。是夫妻間發生
      足使婚姻難以維持之重大事由者，雖不符合該條第一項所
      列各款情形，亦無不准依該法條第二項訴請離婚之理，最
      高法院86年3 月4 日86年度第二次民事庭會議決議可資參
      照。次按婚姻係以夫妻之共同生活為目的，配偶應互相協
      力保持其共同生活之圓滿、安全及幸福，因而夫妻應相互
      尊重以增進情感和諧及誠摯之相處，此為維持婚姻之基礎
      ，若此基礎不復存在，致夫妻無法共同生活，無復合可能
      者，即應認有難以維持婚姻之重大事由存在。經查：
    1.被告於106年4月10日在越南與原告結婚後，雖於106年12
      月19日來臺與原告同住，卻於106年12月21日即不告而別
      ，始終未返臺與原告共同居住生活，迄今約已四年，雙方
      徒有夫妻之名，而無夫妻之實，彼此感情已因長期分隔而
      淡漠，此與夫妻以共同生活為目的之本質有違，而失共同
      生活之基礎，兩造之婚姻於客觀上亦已生破綻，而顯無回
      復共同生活之希望。
    2.被告於106年12 月21日出境後，即未返家，參以被告亦在
      越南法院具狀提起離婚訴訟，並經越南法院判決離婚等情
      ，顯見被告並無與原告維持婚姻共同生活之意。
    3.綜上所述，兩造於客觀上維持婚姻之情感不復存在，在主
      觀上亦已喪失維持婚姻之意欲，兩造間婚姻所生之破綻，
      已無回復之希望，其情形已構成難以維持婚姻之重大事由
      ，且此項重大事由，尚非可歸責原告。從而，原告依民法
      第1052條第2 項之規定，請求裁判離婚，洵屬有據，應予
      准許。
四、據上論結，本件原告之訴為有理由，依家事事件法第51條、
    民事訴訟法第385 條第1 項前段、第78條，判決如主文。
中　　華　　民　　國　　110 　年　　12　　月　　30　　日
                  家事法庭  法  官　郭光興
以上正本係照原本作成。
如對本判決上訴，須於判決送達後20日之不變期間內，向本院提
出上訴狀。
中　　華　　民　　國　　110 　年　　12　　月　　30　　日
                             書記官　林俐婷